臺灣屏東地方法院刑事判決　　　　　　 96年度交訴緝字第1號
公　訴　人　臺灣屏東地方法院檢察署檢察官
被　　　告　甲○○
上列被告因過失致死案件，經檢察官提起公訴（95年度偵字第
948 號），被告於準備程序中就被訴事實為有罪之陳述，經本院
合議庭裁定改以簡式審判程序審理，判決如下：
    主  文
甲○○因過失致人於死，處有期徒刑柒月。
    事  實
一、甲○○未經考領有輕型機車駕駛執照，於民國94年8 月29日
    19時15分許，騎乘車牌號碼WRE-148 號輕型機車，沿屏東市
    ○○路方向往棒球路方向行駛，右轉屏東縣屏東市○○路段
    ，途經屏東縣屏東市○○路91號前時，本應注意汽車（包括
    機器腳踏車）行駛在未劃標線之道路，應靠右行駛，且依當
    時天候晴，夜間有照明，道路為市區道路○○路，為柏油鋪
    設之路面，且路面乾燥無缺陷、無障礙物等情，並無不能注
    意之情事，乃竟疏於注意未靠右行駛，適許文河亦於飲酒後
    （呼氣酒精濃度達0.95MG/L）騎乘車牌號碼PJK-467 號重型
    機車，沿上開路段，亦未靠右行駛，致甲○○見狀閃避不及
    而二機車發生對撞，二人均倒地，造成許文河受有腹部鈍挫
    傷合併肝臟、胰臟撕裂傷及大量出血、右橈骨骨折、低容積
    性休克、敗血症及急性呼吸窘迫症合併呼吸衰竭，送醫後於
    同年8 月31日因病危出院，迄於同年9 月1 日死亡；甲○○
    則受有全臉粉碎性骨折而送醫急救。
二、案經屏東縣警察局屏東分局報請臺灣屏東地方法院檢察署檢
    察官相驗後偵查起訴。
        理  由
一、本件被告甲○○所犯係死刑、無期徒刑、最輕本刑為3 年以
    上有期徒刑以外之罪，其於本院準備程序中就被訴事實為有
    罪之陳述，經法官告知被告簡式審判程序之旨，並聽取公訴
    人、被告之意見後，由本院依刑事訴訟法第273 條之1 第1
    項規定，裁定進行簡式審判程序，先予敘明。
二、訊據被告甲○○對於上開駕車肇事致被害人許文河死亡之事
    實供承不諱，核與現場目擊證人鄭碧東於警詢中供證之情詞
    相符（94年度相字第567 號卷第57頁），並有道路交通事故
    現場圖、道路交通事故調查報告表、現場照片27幀在卷可稽
    。又被害人許文河確因本件車禍，受有腹部鈍挫傷合併肝臟
    、胰臟撕裂傷及大量出血、右橈骨骨折、低容積性休克、敗
    血症及急性呼吸窘迫症合併呼吸衰竭等情，有長庚紀念醫院
    94年8 月31日診字第33790 號診斷證明書在卷可按，亦經臺
    灣屏東地方法院檢察署檢察官督同法醫師相驗屬實，有相驗
    筆錄、相驗屍體證明書、鑑定驗斷書附卷可憑。按汽車（包
    括機器腳踏車）行駛時，在未劃標線之道路，應靠右行駛，
    道路交通安全規則第95條第1 項定有明文。被告雖未考領有
    輕型機車駕駛執照，惟行經肇事地點時，理應注意上開規定
    ，而依當時天候晴，夜間有照明，道路為市區道路○○路，
    為柏油鋪設之路面，且路面乾燥無缺陷、無障礙物等情，並
    無不能注意之情事天候晴、夜間無照明、道路為直路，路面
    無缺陷、無障礙物等情（此有道路交通事故調查報告表可稽
    ），並無不能注意之情事，竟疏於注意而未靠右行駛，適有
    飲酒後騎乘機車亦未靠右行駛之許文河行經上開地點，致煞
    閃不及，所騎乘之機車正面與對向之許文河騎乘之機車撞擊
    ，被害人許文河因此死亡，被告應負過失責任甚明。
    本件經送臺灣省高屏澎區車輛行車事故鑑定委員會鑑定結果
    ，亦認為許文河酒精濃度過量駕駛重型機車與被告無照駕駛
    輕機車，互未靠右行駛同為為肇事原因，其結論與前述本院
    之判斷並無異致，有鑑定意見書在卷可考（見94年度相字第
    567 號卷第83頁）。至被害人許文河飲酒後仍騎乘機車，且
    未靠右行駛，對事故之發生亦有疏失，然此並不能解免被告
    過失罪責。再被告之過失行為與被害人許文河死亡，具有相
    當因果關係。綜上，本件事證明確，被告犯行足堪認定。
三、按行為後法律有變更者，適用行為時之法律，但行為後之法
    律有利於行為人者，適用最有利於行為人之法律，刑法第2
    條第1 項定有明文。本件被告行為後，刑法及刑法施行法業
    於94年2 月2 日經總統以華總一義字第09400014901 號令修
    正公布，並於95年7 月1 日施行，參酌最高法院95年5 月23
    日刑事庭第8 次會議決議意旨，刑法第2 條第1 項之規定，
    係規範行為後法律變更所生新舊法律比較適用之準據法，於
    刑法修正施行後，應適用刑法第2 條第1 項之規定，為「從
    舊從輕」之比較。另於比較時應就罪刑有關之共犯、未遂犯
    、想像競合犯、牽連犯、連續犯、結合犯，以及累犯加重、
    自首減輕暨其他法定加減原因（如身分加減）與加減比例等
    一切情形，本於統一性及整體性原則，綜其全部罪刑之結果
    而為比較。茲就本件刑法修正前後之相關條文比較如下：
(一)刑法第276 條第1 項之罰金刑業經刑法施行法第1 條之1 規
    定，修正提高30倍，並由銀元改為新台幣，亦即法定罰金刑
    分別為新台幣6 萬元以下，及依修正後刑法第33條第5 款規
    定「罰金：新台幣1 千元以上，以百元計算之」等規定觀之
    ，修正後刑法第276 條第1 項之罰金刑，最低為新台幣1千
    元；而修正前刑法第276 條第1 項前段之罰金刑，法定最高
    罰金刑度依修正前之罰金罰鍰提高標準條例第1 條前段規定
    提高為10倍，為銀元2 萬元即新台幣6 萬元，另依修正前刑
    法第33條第5 款規定「罰金：銀元1 元以上」，該罪最低度
    罰金刑均為銀元1 元即新台幣3 元，是經比較後，自應適用
    行為時即修正前之刑法第276 條第1 項規定較有利於被告。
(二)刑法修正後第47條第1 項規定：「受徒刑之執行完畢，或一
    部之執行而赦免後，五年以內故意再犯有期徒刑以上之罪者
    ，為累犯，加重本刑至二分之一。」，與修正前刑法第47條
    規定不同。修正後刑法關於累犯之規定，其5 年以內再犯之
    罪以故意犯為限，始應論以累犯。查本件被告甲○○前於91
    年間因侵占案件，經本院以91年度訴字第666 號判決判處應
    執行有期徒刑5 月確定，於93年6 月9 日入監服刑，嗣於93
    年11月8 日縮刑期滿假釋出監等節，有臺灣高等法院被告前
    案紀錄表1 份在卷可按，5 年內係再犯本件有期徒刑以上之
    過失致死罪，依修正前刑法第47條規定，應論以累犯而加重
    其刑，惟依修正後刑法第47條第1 項之規定，因非故意犯，
    並不構成累犯，是就被告所犯過失致死罪部分，比較修正前
    、後之法律規定，應以修正後之刑法第47條第1 項規定有利
    於被告。
(三)就被告所犯過失致死罪部分，經綜合上述全部罪刑比較結果
    ，應以修正後之法律規定有利於被告，依刑法第2 條第1 項
    後段規定，適用被告行為後即95年7 月1 日修正施行之法律
    規定論處。
四、核被告甲○○所為，係犯刑法第276 條第1 項之過失致死罪
    。其未經考領重型機車駕駛執照而駕車肇事致人死亡，應依
    道路交通管理處罰條例第86條第1 項規定，加重其刑。查被
    告雖有如事實欄上所載科刑執行情形，惟如上述，比較新舊
    法後，依修正後刑法第47條第1 項之規定不構成累犯，故無
    庸論以累犯加重其刑。爰審酌被告騎車肇事致人死亡，迄今
    近2 年猶未能與被害人家屬達成民事和解，及其素行尚可，
    事後雖能坦認犯行，惟犯後態度非佳，兼衡被害人就本件車
    禍之發生亦有疏失等一切情狀，量處如主文所示之刑。
據上論斷，應依刑事訴訟法第273 條之1 第1 項、第299 條第1
項前段，道路交通管理處罰條例第86條第1 項，刑法第2 條第1
項後段、第276 條第1 項，刑法施行法第1 條之1 ，判決如主文
。
本案經檢察官鍾仁松到庭執行職務。
中　　華　　民　　國　　96　　年　　6 　　月　　26　　日
                  交通法庭    法  官  陳海寧
以上正本證明與原本無異。
如不服本判決應於收受本判決送達後10日內向本院提出上訴書狀
，其未敘述上訴理由者，並得於提起上訴後10日內向本院補提理
由書狀（均須按他造當事人之人數附繕本）「切勿逕送上級法院
」
中　　華　　民　　國　　96　　年　　7　　月　  　3　　日
                              書記官  馮得弟
附錄本判決論罪之法條：
刑法第276條第1項
因過失致人於死者，處二年以下有期徒刑、拘役或二千元以下
罰金。
